【裁判字號】    99,監宣,327
【裁判日期】    991221
【裁判案由】    聲請監護宣告等
【裁判全文】
臺灣高雄地方法院民事裁定             99年度監宣字第327號
聲  請  人  陳光允
上列聲請人聲請監護宣告事件，本院裁定如下：
    主  文
宣告陳志明（男，民國○○年○ 月○○日生，身份證統一編號：Ｚ000
000000號）為受監護宣告之人。
選定陳光允（男，民國○○年○ 月○○日生，身份證統一編號：Ｚ000
000000號）為受監護宣告人陳志明之監護人。
指定陳光文（男，民國○○年○ 月○○日生，身份證統一編號：Ｚ000
000000號）為會同開具財產清冊之人。
聲請程序費用由受監護宣告人陳志明負擔。
    理  由
一、本件聲請意旨略以：聲請人為應受監護宣告人陳志明之二弟
    ，陳志明於民國97年11月24日因罹患精神障礙及智能障礙，
    雖延醫診治但不見起色，近日已不能為意思表示或受意思表
    示，或不能辨識其意思表示之效果，已達受監護宣告之程度
    ，聲請人爰依法聲請本院准予對陳志明為監護宣告，並選定
    聲請人為其監護人等語。
二、按「對於因精神障礙或其他心智缺陷，致不能為意思表示或
    受意思表示，或不能辨識其意思表示之效果者，法院得因本
    人、配偶、四親等內之親屬、最近一年有同居事實之其他親
    屬、檢察官、主管機關或社會福利機構之聲請，為監護之宣
    告。」，98年11月23日修正生效之民法第14條第1 項定有明
    文。又「法院應於鑑定人前訊問應受監護宣告之人。但有礙
    難訊問之情形或恐有害其健康者，不在此限。」、「監護之
    宣告，非就應受監護宣告之人之精神或心智狀況訊問鑑定人
    後，不得為之。」、「法院為監護之宣告時，應依職權就配
    偶、四親等內之親屬、最近一年有同居事實之其他親屬、主
    管機關、社會福利機構或其他適當之人選定一人或數人為監
    護人，並同時指定會同開具財產清冊之人。」，98年11月23
    日修正生效之民事訴訟法第602 條第1 項、第603 條、民法
    第1111條第1 項亦分別定有明文。
三、經查，聲請人主張之事實，業據提出中華民國身心障礙手冊
    及戶籍謄本各1 份為證。並經本院囑託臺灣花蓮地方法院對
    陳志明進行鑑定程序，經臺灣花蓮地方法院法官於99年10月
    21日在鑑定人王世傑醫師面前訊問陳志明之結果，其對於叫
    喚其姓名有反應，惟對法官所問問題均未能正確回答，且經
    鑑定人王世傑醫師鑑定後認為：相對人有智能障礙及妄想型
    精神分裂症，根據病歷資料，相對人95年3 月27日追打其母
    入住本院，相對人日常生活雖可自理，但必須要他人協助，
    社交、退縮與他人甚少互動，欠缺現實感，判斷力欠佳，餘
    詳鑑定報告等語（見臺灣花蓮地方法院99年10月21日訊問筆
    錄）；另據精神鑑定報告書亦載：「結論：陳志明為一慢性
    精神分裂症患者，其罹病病程漫長，目前自理生活能力甚為
    缺乏，其意思之表達與理解能力受限且退化。鑑定結果：一
    、精神障礙或其他心智缺陷之有無：有精神障礙或其他心智
    缺陷：1.慢性精神分裂症。二、障礙程度- 為意思表示或受
    意思表示或辨識其意思表示效力之能力：完全不能。」等語
    ，此有行政院衛生署玉里醫院99年11月26日99玉醫社字第
    09900108 53 號函暨檢附司法精神鑑定報告書乙份在卷可憑
    ，是依上揭鑑定結果，陳志明因慢性精神分裂症，顯已達不
    能為意思表示或受意思表示，或不能辨識其意思表示之效果
    之程度，應可認定。本院爰依法宣告其為受監護宣告之人。
四、次查，聲請人陳光允為受監護宣告人陳志明之二弟，有戶籍
    謄本1 份在卷可參，是本院審酌聲請人與受監護宣告人關係
    密切，聲請人亦有意願擔任監護人，現實際負責照顧受監護
    宣告人，是本院認由聲請人擔任監護人，應無不當之處，本
    院爰依上揭法條規定，選定聲請人擔任陳志明之監護人。又
    經本院選定之監護人即聲請人，自應依民法第1112條規定，
    負責護養療治受監護宣告人陳志明之身體及妥善為財產管理
    之職務，一併敘明。
五、另就指定會同開具財產清冊之人部分，聲請人陳述：請本院
    指定陳光允之胞兄陳光文擔任會同開具財產清冊之人等語。
    本院參酌，陳光文為受監護宣告人之大弟，是本院認由其擔
    任會同開具財產清冊之人，亦無不當，本院爰依上揭法條規
    定，指定陳光文擔任會同開具財產清冊之人。又依民法第11
    13條準用同法第1099條之規定，於監護開始時，監護人對於
    受監護宣告人之財產，應會同陳光文於2 個月內開具財產清
    冊並陳報法院，併此敘明。
六、依民事訴訟法第608 條第1 項，裁定如主文。
中    華    民    國    99    年    12    月    21    日
                   家事法庭     法  官  郭佳瑛
正本係照原本作成。
如不服本裁定關於選定監護人及指定會同開具財產清冊之人等部
分，應於送達後10日內向本院提出抗告狀，並繳納抗告費新臺幣
1,000元；其餘關於宣告監護之部分，不得抗告。
中    華    民    國    99    年    12    月    21    日
                                書記官  曾小玲

司法院資訊處製作；財團法人民間司法改革基金會備份。
